【裁判字號】    89,訴,636
【裁判日期】    900118
【裁判案由】    違反野生動物保育法
【裁判全文】
臺灣屏東地方法院刑事判決                          八十九年度訴字第六三六號
    公  訴  人  臺灣屏東地方法院檢察署檢察官
    被      告  甲○○
右列被告因違反野生動物保育法案件，經檢察官提起公訴（八十九年度偵字第五○五
一號）本院判決如左：
    主  文
甲○○未具保育類野生動物族群量逾越環境容許量之條件，未經中央主管機關許可，
使用禁止之方式獵捕保育類野生動物，處有期徒刑陸月，如易科罰金，以參佰元折算
壹日，緩刑參年。紅尾伯勞鳥拾貳隻及鳥仔踏玖枝均沒收。
    事  實
一、甲○○明知紅尾伯勞鳥係行政院農業委員會所公告列為保育類之野生動物，且係
    過境候鳥，並未在台灣地區有繁殖情形，族群量並未逾越環境容許量，其竟違反
    基於學術研究或教育目的，基於非法獵捕保育類野生動物之犯意，未經中央主管
    機關許可，於民國八十九年九月三日上午六時十五分許，在屏東縣車城鄉○○村
    ○○路旁農田處，插設其所有之獵具鳥仔踏九支，計非法獵捕得紅尾伯勞鳥十二
    隻，旋為警在上址當場查獲，並扣得鳥仔踏九支及所獵得之紅尾伯勞鳥十二隻。
二、案經屏東縣警察局恆春分局報請臺灣屏東地方法院檢察署檢察官偵查起訴。
    理  由
一、訊據被告甲○○矢口否認右揭犯行，辯稱：案發當時，伊適見鳥仔踏上有伯勞鳥
    ，順手拿取即被查獲，伊未捕捉伯勞鳥，警、偵訊所言之內容，是警察及檢察官
    要伊這樣說比較沒事云云。經查，前揭事實，業據被告於警、偵時自白明確，而
    被告於警、偵訊之供述，均乃出於自由意識下所為，復為被告所是認。又被告年
    逾五旬，智慮無缺，既於事後翻異前詞，顯見其知為己辯護，當知坦承犯行之不
    利益，乃其竟直承犯行不諱，倘非事實，諒不致如。況且，被告並就扣案之獵具
    鳥仔踏九支，詳供其來源及用途，另陳稱其捕捉伯勞鳥以為圍爐食用，益徵其自
    白之事實非虛，是其事後所辯要違情理之詞，顯係臨訟所杜撰，委無可採。又本
    件被告所獵捕之鳥類十二隻，確係保育類野生動物紅尾伯勞，亦據屏東縣恆春鎮
    公所農業課鑑定無訛，有鑑定報告一紙可稽。此外，並有照片二張及鳥仔踏九支
    扣案足憑，事證明確，犯行洵堪認定，應予依法論科。
二、查紅尾伯勞鳥（學名：Lanius cristatus）係屬行政院農業委員會八十四年十二
    月二十三日八四農林字第四○三○八一七Ａ號公告之其他應予保育之野生動物，
    有該會八十五年四月二十四日85農林字第五一一八九六五Ａ號函可考。又臺灣省
    屏東縣政府雖歷年來並未派員檢測恒春半島之紅尾伯勞鳥族群有無逾族群容許量
    案，無法提供其容許量等情，但紅尾伯勞鳥係過境候鳥，並未在台灣地區繁殖，
    且近年來因氣候、環境生態及人為關係，其族群量有逐漸減少之趨勢，是以有關
    機構乃極力宣導應予保護，故其族群量，顯未逾環境容許量，至為明確。依野生
    動物保育法第十八條第一項規定，保育類野生動物應予保育，不得騷擾、虐待、
    獵捕、宰殺或為其他利用。但族群量逾越環境容許量者、或基於學術研究或教育
    目的，經中央主管機關許可者，不在此限。同條第二項並指出前項第一款保育類
    野生動物之利用應經地方主管機關許可；其可利用之種類、地點、範圍及利用數
    量、期間與方式，由中央主管機關公告之立法意旨及行政農業委員會目前並未就
    該物種依野生保育法第十八條第二項規定予以公告可供利用，有該會八十五年三
    月一日農林字第五一○八四七九Ａ號函可佐，台灣前揭時地每年過境之紅尾伯勞
    鳥族群並未逾環境之容許量，依野生動物保育法第十八條第一項之規定不得獵捕
    宰殺。被告復違反基於學術研究或教育目的未經中央主管機關許可，而以陷阱鳥
    仔踏之禁止方式擅自獵捕，核其所為係犯野生動物保育法第四十一條第一項第一
    款（公訴意旨漏未論列）、第二款、第三款之獵捕保育類野生動物罪。審酌被告
    犯罪之動機、目的、犯罪所生之損害及犯罪後態度等一切情狀，量處如主文所示
    之刑，並諭知易科罰金之折算標準（按被告行為後，刑法第四十一條犯最重本刑
    為三年以下有期徒刑以下之刑之罪，受六個月以下有期徒刑或拘役之宣告，因身
    體、教育、職業、家庭之關係，執行顯有困難者，得易科罰金之規定，就所犯之
    罪法定最重本刑刑度，業經修正為五年以下有期徒刑，並改列為第四十一條第一
    項前段，經總統於九十年一月十日公布，本件被告所犯前揭罪名符合修正後之規
    定，且屬有利於被告，應依同法第二條第一項前段，適用修正後之第四十一條第
    一項規定為易科罰金折算標準之諭知）。查被告前未曾受有期徒刑以上刑之宣告
    ，有臺灣屏東地方法院檢察署刑案資料查註紀錄表及本院全國前案紀錄表可佐，
    其因一時失慮致罹刑章，經此教訓，當知謹慎，信無再犯之虞，本院認其所刑之
    宣告以暫不執行為適當，併宣告緩刑三年，以啟自新。本件紅尾伯勞鳥十二隻及
    鳥仔踏九支，為保育類野生動物及供犯罪所用之獵具，均應依野生動物保育法第
    五十二條第一項之規定宣告沒收。
據上論斷，應依刑事訴訟法第二百九十九條第一項前段，野生動物保育法第四十一條
第一項第一款、第二款、第三款、第五十二條第一項，刑法第二條第一項前段、第十
一條前段、第四十一條第一項、第七十四條第一款，罰金罰鍰提高標準條例第二條，
判決如主文。
本案經檢察官王光傑到庭執行職務。
中      華      民      國      九十      年      一      月    十八    日
                                      臺灣屏東地方法院刑事第三庭
                                          法  官  蔡憲德
右正本證明與原本無異。
對於本判決如有不服應於收受送達後十日內向本院提出上訴書狀上訴於台灣高等法院
高雄分院並按他造當事人之人數附具繕本。
                                          書記官   林鴻仁
中      華      民      國      九十      年      一      月十八    日
附錄本案論罪科刑法條
野生動物保育法第四十一條第一項：有下列情形之一，處六月以上五年以下有期徒刑
，得併科新台幣二十萬元以上一百萬元以下罰金：
一、未具第十八條第一項第一款之條件，獵捕、宰殺保育類野生動物者。
二、違反第十八條第一項第二款規定，未經中央主管機關許可獵捕宰殺保育類野生動
    物者。
三、違反第十九條第一項規定，使用禁止之方式獵捕宰殺保育類野生動物者。


司法院資訊處製作；財團法人民間司法改革基金會備份。
